【裁判字號】    97,訴,2155
【裁判日期】    971128
【裁判案由】    損害賠償
【裁判全文】
臺灣板橋地方法院民事判決              97年度訴字第2155號
原      告  建開物業企管股份有限公司
法定代理人  丙○○
訴訟代理人  乙○○
被      告  佛山貿易股份有限公司
法定代理人  甲○○
訴訟代理人  林良財律師
複代理人    李明哲律師
上列當事人間請求損害賠償事件，經本院於民國97年11月27日言
詞辯論終結，判決如下：
    主  文
原告之訴及其假執行之聲請均駁回。
訴訟費用由原告負擔。
    事實及理由
一、本件原告起訴主張：
  (一)兩造於民國96年11月5 日簽訂買賣合約書，約定由原告向被
    告購買磁磚1 萬9488才，價金為新台幣（下同）225 萬9270
    元，並約定：1.現金價，含稅；2.於96年11月6 日打包後先
    寄放（如附表），不足部分573 才由被告在簽訂本約後40天
    內補足貨色一樣，如有過度差異，賣方應儘量解決；3.待由
    買方通知出貨日期，96年11月6 日被告打包好由原告派人現
    場勘驗；4.原告於96年11月6 日前將以上貨款總額匯入帳戶
    ，戶名：佛山貿易股份有限公司，銀行：第一銀行鶯歌行；
    5.贈送200 坪B 級磁磚；6.交貨量以庫存+-100 才內（差額
    以平均單價計）；6.本約與裕邦窯業股份有限公司所簽合約
    為共同效力，不可分割履行（詳本院卷第30頁）。
  (二)原告於簽約前己付訂金27萬5000元，惟兩造於96年11月6 日
    經盤點後，發現數量僅為18860 才，所差數量為628 才，被
    告切結可在96年12月31日交齊，因被告交貨數量有所短缺無
    法依約履行，雙方乃同意解除買賣契約，按合約既經合意解
    除，雙方須負回復原狀之義務，且合約解除不妨礙損害賠償
    之請求，依民法第249 條規定：契約因可歸責於受定金當人
    之事由，致不能履行時，該當事人應加倍返還所受之訂金，
    被告自應依法加倍返還定金。
  (三)為此，依據合意解除契約之法律關係，請求被告給付原告55
    萬元，及自起訴狀繕本送達翌日起至清償日止按年息5%計算
    之利息。並陳明願供擔保請准宣告假執行。
二、被告則抗辯：
  (一)被告否認兩造已合意解除系爭買賣契約，又兩造於96年11月
    6 日至現場盤點時，實際不足數量雖為628 才，但依系爭買
    賣契約之約定，不足部分573 才由賣方在簽訂本約後40天內
    補足，且交貨量以庫存+-100 才內，差額以平均單價計，則
    兩造於96年11月6 日盤點不足之數量628 才，僅較定之不足
    部分573 才多出55才，尚在約定之誤差範圍內，原告無權拒
    絕給付全部價金之理。
  (二)依據系爭買賣契約之約定，被告之交貨日期，係依原告之指
    示，非經原告通知被告出貨，被告無法履行交貨之義務，原
    告迄今未將出貨日期、送貨地點通知被告，被告當然無法出
    貨，被告並未陷於給付遲延，焉有與原告合意解除契約之理
    ？
  (三)為此，請求駁回原告之訴及其假執行之聲請，並陳明如受不
    利判決，願供擔保請准宣告免假執行。
三、兩造不爭執之事實：
  (一)兩造於96年11月5 日簽訂買賣合約書，約定由原告向被告購
    買磁磚1 萬9488才，價金為225 萬9270元，並約定：1.現金
    價，含稅；2.於96年11月6 日打包後先寄放（如附表），不
    足部分573 才由被告在簽訂本約後40天內補足貨色一樣，如
    有過度差異，賣方應儘量解決；3.待由買方通知出貨日期，
    96年11月6 日被告打包好由原告派人現場勘驗；4.原告於96
    年11月6 日前將以上貨款總額匯入帳戶，戶名：佛山貿易股
    份有限公司，銀行：第一銀行鶯歌行；5.贈送200 坪B 級磁
    磚；6.交貨量以庫存+-100 才內（差額以平均單價計）；6.
    本約與裕邦窯業股份有限公司所簽合約為共同效力，不可分
    割履行（詳本院卷第30頁）。
  (二)原告於96年11月5 日簽約前已給付定金27萬5000元，尚應給
    付被告之價金尾款為225 萬9270元。又兩迼於96年11月6 日
    經盤點後，發現數量僅為18860 才，所差數量為628 才，被
    告切結可在96年12月31日交齊（詳本院卷第56頁），惟並經
    原告同意。
四、本件爭點與本院之判斷：
  (一)被告有無給付遲延之情事：
  經查依據兩造於96年11月5 日所簽訂之買賣契約所載，兩造
    買賣之磁磚為1 萬9488元，不足部分573 才由被告在簽訂契
    約後40日內補足，則被告依約應於96年11月6 日打包後先行
    寄放之磁磚為1 萬8915才，其餘573 才於自96年11月5 日簽
    約後40日內補足即可，契約文義甚明。次查兩造於96年11月
    6 日至現場盤點結果打包數為1萬8860 才，較依契約應打包
    數量1 萬8915才短少55才，然系爭合約備註第4 點約定交貨
    量以庫存+-100 才內為誤差之許容量，因此，被告於96年11
    月5 日之打包數量雖與系爭買賣契約約定數量之1 萬8915才
    不符，然仍在契約所容許之誤差範圍內，並無給付遲延之情
    事可言。
  原告雖主張：就96年11月5 日買賣合約書之整體視之，合約
    書第4 條所庫存應係指19488 才，而非18915 才1 ，故+-10
    0 才應係以19488 才為計算基準，方符合合約之本旨及目的
    云云。惟查兩造買賣磁磚之數量總數為19488 才，已據兩造
    不爭執，苟被告於96年11月6 日當日即須打包19488 才，並
    僅容許被告有+-100 才之誤差，則被告於96年11月6 日必須
    打包之數量最少即為19388 才，顯與合約備註第2 條容許被
    告於40日內補足573 才之文義不符，核原告此部分之主張顯
    屬無據，不足採信。
  (二)兩造有無合意解除系爭買賣契約：按當事人主張有利於己之
    事實者，就其事實有舉證之責任，民事訴訟法第277 條前段
    定有明文。查原告雖主張兩造已合意解除系爭買賣契約，惟
    僅徒託空言，且據被告否認在案，復未能舉證以實其說，自
    屬不足採信。
  (三)原告請求被告返還已給付之定金27萬5000元，以及加倍返還
    定金27萬5000元部分：
  按契約之合意解除與法定解除權之行使性質不同，效果亦異
    ；前者契約行為，即以第二次契約解除第一次契約，其契約
    已全部或一部履行者，除有特別約定外，並不當然適用民法
    第259 條關於回復原狀之規定，最高法院63年台上字第1989
    號判例著有明文。次按契約之解除，出於雙方當事人之合意
    時，除別有約定外，並不當然適用民法關於契約解除之規定
    ；而契約經合意解除後，即溯及失其效力，雙方免其履行義
    務，即不生違約之問題，除別有約定外，當事人一方自不得
    再依契約原約定請求他方當事人支付違約金，最高法院93年
    台上字第1827號判決著有明文。
  經查原告除未舉證證明兩造已合意解除系爭買賣契約外，縱
    令兩造確有合意解除系爭買賣契約之事實，揆諸前揭最高法
    院判例（決）要旨，除別有約定外，並不當然適用民法第25
    9 條關於回復原狀之規定，則原告依據解約後回復原狀之法
    律關係請求被告返還定金27萬5000元，顯屬無據。又兩造如
    係合意解除系爭買賣契約，被告即無違約可言，則原告請求
    被告加倍返還定金27萬5000元，亦屬無據。
五、從而，原告依據合意解除契約之法律關係，請求被告給付55
    萬元，及自起訴狀繕本送達翌日起至清償日止按年息5%計算
    之利息，為無理由，應予駁回。又原告既受敗訴之判決，其
    假執行之聲請亦失所附麗，應併予駁回。
六、結論：原告之訴為無理由，依民事訴訟法第78條，判決如主
    文。
中    華    民    國    97    年    11    月    28    日
                  民事第三庭    法  官  何君豪
以上正本係照原本作成
如對本判決上訴，須於判決送達後20日內向本院提出上訴狀
中    華    民    國    97    年    11    月    28    日
                            書記官  黃琴茜


司法院資訊處製作；財團法人民間司法改革基金會備份。
